臺灣臺南地方法院民事判決　　　　　　　 96年度訴字第171號
原　　　告　丙○○
　　　　　　乙○○
被　　　告　甲○○○
上列當事人間請求侵權行為損害賠償事件，經本院於民國96年4
月10日言詞辯論終結，判決如下：
    主  文
被告應給付原告丙○○、乙○○各新台幣壹拾捌萬元、壹拾伍萬
元，並均自民國九十六年二月一日起至清償日止，按年息百分之
五計算之利息。
原告其餘之訴駁回。
訴訟費用新台幣陸仟伍佰元由被告負擔新台幣參仟貳佰元，餘由
原告負擔。
本判決第一項於原告丙○○、乙○○分別以新台幣陸萬元、伍萬
元供擔保後，得假執行。
原告其餘假執行之聲請駁回。
    事 實 及 理 由
一、原告起訴主張：緣被告甲○○○係訴外人曾峰明之妻，而訴
    外人曾峰明為原告丙○○之兄、原告乙○○之弟（故兩造為
    妯娌關係），嗣於民國95年5月11日上午9時許，在鈞院家事
    調解第26法庭內，訴外人曾峰明與原告間因扶養母親等問題
    起爭執，而偕同訴外人曾峰明到場之被告竟基於毀損他人名
    譽之概括犯意，於雙方庭訊結束正欲離開法庭之際，在該法
    庭內公然以「賺吃查某」（台語）等語數次辱罵原告二人。
    經原告提出妨害名譽之刑事告訴後，業經台灣台南地方法院
    檢察署檢察官以95年度偵字第11759號聲請簡易判決處刑，
    並經鈞院刑事庭以95年度簡字第3625號判處被告拘役20日在
    案，而被告以上開不堪入耳之言語謾罵原告，不法侵害原告
    之名譽，致原告身心倍感痛苦，精神受創甚劇，為此爰依民
    法第184條第1項前段、第195條第1項等規定，請求被告賠償
    原告二人非財產上之損害賠償，並聲明求為判決：被告應給
    付原告丙○○、乙○○二人各新台幣（下同）30萬元，及均
    自起訴狀繕本送達翌日起至清償日止，按年息百分之5計算
    之利息，原告並願供擔保，請准宣告假執行等情；被告則以
    ：鈞院家事調解庭開庭當時，因伊向原告說要原告將她母親
    的戶口遷出，原告乙○○就先罵伊「瘋查某」（台語），伊
    才無意間回罵原告乙○○「賺吃查某」（台語），且事後原
    告之子還到伊開設之商店辱罵伊。故本件實係原告乙○○之
    挑釁而導致，且伊辱罵對象僅限於原告乙○○，並不包含原
    告丙○○，則原告丙○○併請求名譽損害賠償，實屬無據，
    此外，伊因身體不適已有六年無法工作，經濟困頓，原告請
    求之精神賠償金額實屬過高，非伊所能負擔，為此聲明求為
    判決：原告之訴駁回等語，資為抗辯。
二、本件經本院整理後，兩造對下列事項均無爭執：
   1、緣被告為原告丙○○之大嫂、原告乙○○之弟媳，嗣雙方
      因扶養母親問題告上法院，經本院95年度家調字第351號
      審理，並於95年5月11日上午9時許，在本院第26法庭開庭
      進行調解程序時，被告並以「賺吃查某」等語數次辱罵，
      當時在法庭上有原告二人。
三、茲兩造有爭執者厥為：
   1、被告以「賺吃查某」辱罵的對象是否僅限於原告乙○○？
      抑或包含原告丙○○？
   2、原告二人請求名譽受損之慰撫金額是否適當？以下分述之
      。
四、查原告主張被告於95年5月11日上午9時許，在本院家事調解
    第26法庭庭訊結束正欲離開法庭之際，在該法庭內公然以「
    賺吃查某」（台語）等語數次辱罵原告二人等情，被告固不
    爭執伊有於庭訊結束之時，對原告罵「賺吃查某」（台語）
    等語，但否認伊有辱罵原告丙○○之意思，伊辱罵之對象只
    限於原告乙○○而已云云。然查，被告當日係偕同其夫曾峰
    明到庭，與請求訴外人曾峰明亦應負擔母親林秀鑾撫養費用
    之原告二人相互對壘（原本原告二人係以自己名義起訴，經
    法官闡明後，改以伊母林秀鑾為原告，彼二人則擔任伊母之
    訴訟代理人，蓋伊母林秀鑾由原告丙○○實際照顧，原告乙
    ○○部分負擔母親扶養費，故彼等要求訴外人曾峰明亦應負
    擔扶養費用，但訴外人曾峰明以伊母林秀鑾於其幼時改嫁，
    未盡扶養責任為由，拒絕扶養伊母林秀鑾），則雙方實已處
    敵對情狀。又當日庭訊時，雙方就母親扶養費用相互爭執，
    音量甚大、對談火爆，以致庭訊錄音吵雜而難以明確辨認雙
    方陳述內容等情，亦經本院當庭勘驗本院95年度家調字第
    351 號95年5月11日庭訊錄音屬實（見本院96年4月10日言詞
    辯論筆錄）。是則當日雙方已就母親扶養費負擔問題在法庭
    上爭執得甚不愉快，被告雖就上開家事事件並非訴訟當事人
    ，但其亦自稱：當日伊開庭之際也一再對原告強調要提起訴
    訟之原告儘快將婆婆的戶籍自伊處遷出等語（見本院96年3
    月6日言詞辯論筆錄），顯見被告當時與其夫曾峰明處於同
    一陣線，見其夫受原告言詞攻擊，也數度為其代言，一副似
    要與原告就婆婆扶養問題與原告劃清界限，則其既因該家事
    事件銜怨於原告，並於原告二人並肩欲步出法庭之際，面對
    面對在場之原告二人辱罵出「賺吃查某」（在風化場所賺取
    生活費之女人）之難堪話語，是自客觀情事上，其所辱罵的
    對象即為原告二人，尚無跡證可區別該話語係針對某一特定
    個人，且法庭為公開場所，其他在法庭活動之第三人所見聞
    者，亦均限於被告所表現辱罵言詞的外觀形式，尚無從經由
    被告之肢體動作可以窺視其內心真意，此即核與證人張川枝
    於警訊時之證述情節相符（附於本院刑事庭95年度簡字第
    3625號刑事卷），由是觀之，被告既已該難堪言詞辱罵在同
    一法庭上之對造即原告二人，而為其他法庭活動之人之共見
    共聞，則原告二人之名譽當已因被告所說之難堪言詞所傷害
    ，此與被告內心原意究竟是否僅欲傷害某一特定人之名譽，
    已無干涉。乃被告辯稱伊只是要罵原告乙○○，無意辱罵原
    告丙○○云云，實屬卸責之詞，尚無足取，應認原告之主張
    為實在。
五、按因故意或過失不法侵害他人之權利者，負損害賠償責任；
    又不法侵害他人之身體、健康、名譽、自由、信用、隱私、
    貞操或不法侵害其他人格法益而情節重大者，被害人雖非財
    產上之損害，亦得請求賠償相當之金額，民法第184條第1項
    前段、第195條第1項分別定有明文。又人格權遭遇侵害，受
    有精神上之痛苦，而請求慰藉金之賠償時，其核給之標準，
    須斟酌雙方之身分、資力與加害程度及其他各種情形核定相
    當之數額。且所謂「相當」，應以實際加害情形與其名譽影
    響是否重大及被害人之身分、地位與加害人之經濟情況等關
    係定之（參最高法院86年度台上字第3537號判決要旨）。查
    原告主張其因被告之公然侮辱行為，受有相當之精神上痛苦
    ，為此爰依民法第195條第1項規定請求被告賠償原告慰撫金
    各300,000元等情，被告則抗辯其請求數額過高等語，經本
    院審酌被告為國小畢業、已婚、無業（受其夫扶養，每月收
    入數千元不等）、育有二子但均已成年、名下有2筆不動產
    （房屋、土地各一）等物，94年度財產總值約1,231,000元
    ，併其因原告要求其夫曾峰明負擔母親扶養費用，明知原告
    二人均有正當職務，且實際照顧母親，竟為推諉扶養責任，
    在法庭以公然辱罵之方式侵害原告名譽權之手段；至原告丙
    ○○為國中畢業，離婚，育有三子但均已成年，94年度分別
    在奕誠精密有限公司、衛豐保全公司上班，每月薪資約15,0
    00元，惟95年8月間離職在家負責照顧年邁母親，名下有2筆
    不動產（房屋、土地各一）、汽車一輛等物，94年度財產總
    值約803,000元；另原告乙○○則為國小畢業，離婚，育有
    三名成年子女，以擺流動攤位方式維生，每月收入1萬元左
    右，94年間曾於盧富光建築師事務所工作，每月薪資約9,00
    0元，名下有不動產三筆（土地二筆、房屋一筆）、汽車四
    輛等物，94年度財產總值約1,977,000元等兩造之經濟能力
    、社會地位、加害情形及原告所受痛苦等一切情狀，認原告
    丙○○、乙○○請求以受賠償180,000元、150,000元之範圍
    內為適當，超過此部分尚屬過高，不應准許。
六、從而，原告丙○○、乙○○依侵權行為之法律關係，請求被
    告應給付原告丙○○180,000元、原告乙○○150,000元，及
    均自96年2月1日（民事起訴狀繕本送達翌日）起至清償日止
    ，按年息百分之五計算之法定遲延利息，為有理由，應予准
    許。逾此部分之請求，為無理由，應予駁回。
七、本判決原告勝訴部分，所命給付之金額未逾500,000元，應
    依職權宣告假執行。另本院依被告聲請，宣告被告預供擔保
    免為假執行。至於原告其餘請求，既受敗訴之判決，其假執
    行之聲請即失所依據，應併予駁回。
八、據上論結，本件原告之訴為一部有理由、一部無理由，依民
    事訴訟法第79條、第85條第1項、第87條第1項、第389條第1
    項第5款、第392條第2項、第3項，判決如主文。
中　　華　　民　　國　　96　　年　　4 　　月　　24　　日
                  民事第三庭    法　官　林彥君
以上正本係照原本作成
如對本判決上訴，須於判決送達後20日內向本院提出上訴狀
中　　華　　民　　國　　96　　年　　4 　　月　　24　　日
                                書記官　張豐榮
